【裁判字號】    97,訴,365
【裁判日期】    970528
【裁判案由】    槍砲彈藥刀械管制
【裁判全文】
臺灣板橋地方法院刑事判決               97年度訴字第365號
公  訴  人  臺灣板橋地方法院檢察署檢察官
被      告  甲○○
                      號3 樓.
指定辯護人  本院公設辯護人乙○○
上列被告因違反槍砲彈藥刀械管制條例案件，經檢察官提起公訴
（96年度偵字第27062 號），本院判決如下：
    主  文
甲○○未經許可，持有可發射子彈具有殺傷力之改造手槍，累犯
，處有期徒刑參年陸月，併科罰金新臺幣參萬元，罰金如易服勞
役，以新臺幣壹仟元折算壹日。扣案可發射子彈具殺傷力仿ＦＮ
廠半自動手槍製造之改造手槍壹枝（槍枝管制編號000000
0000，含彈匣壹個）沒收之。
    事  實
一、甲○○前因施用毒品案件，經本院以90年度簡字第92號判處
    有期徒刑4 月確定，又因竊盜案件，經臺灣臺北地方法院以
    90年度易字第1551號判處有期徒刑7 月確定，復因誣告案件
    ，經本院以92年度訴字第1469號判處有期徒刑4 月確定，上
    開3 罪嗣經裁定應執行有期徒刑1 年確定，並與其所犯施用
    毒品案件經臺灣高等法院以92年度上易字第456 號判處有期
    徒刑10月確定部分接續執行後，於民國93年10月15日縮刑期
    滿執行完畢。詎猶不知悔改，明知可發射子彈具有殺傷力之
    改造手槍及具殺傷力之子彈，分別係槍砲彈藥刀械管制條例
    第4 條第1 項第1 款、第2 款所列管之槍砲、彈藥，非經中
    央主管機關許可，不得無故持有，竟基於持有可發射子彈具
    有殺傷力之改造手槍及具有殺傷力之子彈之犯意，於93年10
    月17日，在臺北縣土城市○○路家樂福賣場對面之土地公廟
    ，自謝明仁（已歿）處取得具殺傷力仿ＦＮ廠半自動手槍製
    造之改造手槍1 枝（槍枝管制編號0000000000，含彈匣1 個
    ）及具殺傷力之子彈5 顆後，無故持有之。嗣於96年11月5
    日中午12時20分許，經警依據線報而在臺北縣中和市○○路
    611 巷2 弄28之2 號2 樓查獲，並扣得上開具殺傷力之改造
    手槍1 支及子彈5 顆。
二、案經臺北縣政府警察局中和分局報請臺灣板橋地方法院檢察
    署檢察官偵查起訴。
    理  由
一、上揭犯罪事實，業經被告甲○○於本院準備程序及審理中坦
    承不諱，核與證人即查獲員警劉進清於本院審理中之證述情
    節相符，並有具殺傷力仿ＦＮ廠半自動手槍製造之改造手槍
    1 枝（槍枝管制編號0000000000，含彈匣1 個）、子彈5 顆
    扣案可資佐證及照片4 張附卷可佐。又上開槍枝、子彈經送
    請內政部警政署刑事警察局鑑定結果，認送鑑手槍1 支（槍
    枝管制編號0000000000）係改造手槍，由仿ＦＮ廠半自動手
    槍製造之槍枝換裝土造金屬槍管、滑套而成，擊發功能正常
    ，可供擊發適用子彈使用，認具殺傷力，送鑑之子彈6 顆，
    認均係非制式子彈，由金屬彈殼組合直徑7.8 ±0.5mm 金屬
    彈頭而成，其中5 顆可擊發，認具殺傷力，另1 顆無法擊發
    ，認不具殺傷力等情，亦有內政部警政署刑事警察局96年12
    月19日刑鑑字第0960170588號槍彈鑑定書、97年2 月22日刑
    鑑字第0970018263號函各1 份在卷可稽，足徵被告上開自白
    核與事實相符，堪以採信。本案事證明確，被告犯行，洵堪
    認定，應依法論科。
二、至被告雖辯稱其本案遭查獲之上開上開槍、彈，與本院另案
    96年度訴字第3497號所查獲之改造槍枝，均係於同一時、地
    自謝明仁處取得，是二案間應有想像競合犯之裁判上一罪關
    係云云。惟被告於另案警詢中供稱：警方所查獲改造槍枝1
    把、改造子彈3 發、彈殼1 粒係為乙名綽號「阿勝」之男子
    所有，他是在96年7 月15日20時許，與我在臺北縣板橋市○
    ○路一間網咖（縱橫四海）中的廁所以塑膠袋包裝後交給我
    的（見96年度偵字第16569 號偵查卷第9 頁），於另案偵查
    中亦供稱：扣案物是昨天晚上在板橋國光路與中正路附近的
    縱橫四海網咖，一個叫阿勝的拿給我一個盒子裝這些東西，
    用塑膠袋包著拿給我（見96年度偵字第16569 號偵查卷第35
    頁），嗣又改稱：查獲之掌心雷手槍1 支、子彈3 發及彈殼
    1 個都不是在我身上查到的，我不知道是從何處找到的，是
    警察栽贓我的（見96年度偵字第16569 號偵查卷第54頁），
    嗣於另案97年1 月26日經通緝到案後始改稱；改造的槍枝是
    謝明仁之前留下的，當時是93年的時候我出監之後他放在那
    裡的等語（見96年度訴字第3497號刑事卷宗97年1 月26日訊
    問筆錄），業經本院調閱上開偵查卷及刑事卷宗核閱無誤，
    足見被告於另案通緝到案前，從未供稱另案查獲之改造槍枝
    係由謝明仁處取得，衡情，以謝明仁係一已歿之人，如被告
    於另案所查獲之改造槍枝真係自謝明仁處取得，被告據實供
    述並無使謝明仁遭受刑事追訴之虞，被告何有虛構係自「阿
    勝」處取得之必要，且被告於本案警詢時供稱：謝明仁是於
    93年10月17日我出獄時的隔天，在土城市○○路特力屋附近
    的土地公廟，將我所持有之改造8 釐米手槍1 把、彈匣1 個
    、改造子彈6 顆交給我等語（見96年度偵字第27062 號偵查
    卷第7 頁），亦未曾供述二案所查獲之槍、彈均係於同一時
    、地自謝明仁處取得，足見被告事後改稱二案扣案之槍彈均
    係於同一時、地自謝明仁處取得，顯係為利用此等供述，使
    二案產生想像競合犯之裁判上一罪關係，以脫免本案之刑責
    ，是被告此部分所辯，顯係卸責之詞，委無可採。
三、又被告雖另辯稱本案查獲之槍彈係其自行交予警方，應符合
    自首云云。惟按，刑法第62條所謂發覺，並非以有偵查犯罪
    權之機關或人員確知其人犯罪無誤為必要，有確切之根據得
    為合理之可疑，而對犯罪行為人發生嫌疑時，即得謂為已發
    覺，最高法院94年度台上字第7385號裁判意旨可資參照。查
    ，證人劉進清於本院審理中具結證稱：當天接到線報，說明
    上開地點（即臺北縣中和市○○路611 巷2 弄28之2 號2 樓
    ）犯嫌持有槍枝，提供線索的人說被告身上隨身攜帶有槍枝
    ，並跟我說當天被告住在朋友家，那個朋友家就是在上開地
    點，我就報告所長，所長帶同我與其他員警前往查緝，我們
    到現場後，經過屋主同意搜索，進入屋內，我們看到被告還
    在睡覺，在進去後的右邊第一間房間睡覺，當時我們看到在
    被告枕頭旁邊有1 包塑膠袋，我們特別注意那包塑膠袋，不
    確定裡面是否是槍枝，然後就把被告叫起來，而被告的第一
    個反應就是要去拿那個塑膠袋，我們的直覺反應就是塑膠袋
    裡面有違禁品，我們就立刻制止被告叫他不要動，經詢問被
    告是否同意我們搜索塑膠袋裡面的東西，然後被告同意我們
    搜索，也有簽同意搜索書，等程序完成後，我們把被告與塑
    膠袋隔開一段距離，我們有詢問被告塑膠袋裡面是什麼東西
    ，被告說沒有，之後我們就查看塑膠袋裡面，發現有1 把改
    造的8 釐米手槍及彈匣、子彈，當時槍枝沒有上膛，但是彈
    匣裡面裝有子彈；當時線民表示確定被告身上有槍枝，而且
    該地點並不是被告的住處，被告隨時可能離開，所以情況算
    是緊急，來不及聲請搜索票；我們偵辦案件為了保護線民，
    不會跟被告說明我們要查緝什麼，否則被告可能會察覺有異
    樣等語（見本院97年5 月14日審判筆錄第3 至5 頁），足見
    證人劉進清在前往臺北縣中和市○○路611 巷2 弄28之2 號
    2 樓查緝被告之前，即已經由可信之線報合理懷疑被告持有
    槍彈，是縱被告於警方進行查緝時，配合自動交出所持有之
    槍彈，亦不符自首所謂「未發覺」之要件，附予敘明。
四、核被告甲○○所為，係犯槍砲彈藥刀械管制條例第8 條第4
    項之未經許可持有可發射子彈具殺傷力之改造手槍罪、同條
    例第12條第4 項之未經許可持有子彈罪。又被告以一持有行
    為，同時未經許可持有上開改造手槍及子彈，觸犯上開二罪
    名，為想像競合犯，應依刑法第55條之規定，從一重之未經
    許可持有可發射子彈具殺傷力之改造手槍罪處斷。又被告前
    因施用毒品案件，經本院以90年度簡字第92號判處有期徒刑
    4 月確定，又因竊盜案件，經臺灣臺北地方法院以90年度易
    字第1551號判處有期徒刑7 月確定，復因誣告案件，經本院
    以92年度訴字第1469號判處有期徒刑4 月確定，上開3 罪嗣
    經裁定應執行有期徒刑1 年確定，並與其所犯施用毒品案件
    經臺灣高等法院以92年度上易字第456 號判處有期徒刑10月
    確定部分接續執行後，於93年10月15日縮刑期滿執行完畢，
    此有臺灣高等法院被告前案紀錄表1 份在卷可參，其受有期
    徒刑之執行完畢後，5 年以內故意再犯本件有期徒刑以上之
    罪，為累犯，應依刑法第47條第1 項之規定加重其刑。爰審
    酌槍枝、子彈之非法持有，危害人身安全及社會秩序至鉅，
    而為國法懸為厲禁，並經各類教育及傳媒宣導週知歷數十年
    ，被告應無不知之理，詎猶未經許可持有改造手槍、子彈，
    藐視公共規範，欠缺守法觀念，甚為可訾，兼衡被告持有槍
    、彈之數量非鉅，及其犯罪之動機、目的、手段，犯罪後坦
    承犯行之態度等一切情狀，量處如主文所示之刑，並就罰金
    部分諭知易服勞役之折算標準，以示懲儆。扣案具殺傷力仿
    ＦＮ廠半自動手槍製造之改造手槍1 枝（槍枝管制編號：00
    00000000號，含彈匣1 個），經送請內政部警政署刑事警察
    局鑑定結果，認具殺傷力，已如前述，屬違禁物，不問屬於
    犯人與否，均應依刑法第38條第1 項第1 款之規定併予宣告
    沒收。至扣案具殺傷力之子彈5 顆，已因鑑驗擊發而喪失效
    用，所遺留之彈頭及彈殼，非屬違禁物，又非供犯罪所用或
    因犯罪所得之物，自無庸併予宣告沒收。
據上論斷，應依刑事訴訟法第299 條第1 項前段，槍砲彈藥刀械
管制條例第8 條第4 項、第12條第4 項，刑法第11條前段、第55
條、第47條第1 項、第42條第3 項、第38條第1 項第1 款，判決
如主文。
本案經檢察官陳佳宏到庭執行職務。
中    華    民    國    97    年    5     月    28    日
                    刑事第十六庭  審判長法  官  白光華
                                        法  官  楊志雄
                                        法  官  曾淑娟
如不服本判決應於送達後10日內向本院提出上訴狀
上列正本證明與原本無異。
                                         書記官  謝雪紅
中    華    民    國    97    年    5     月    28    日
附錄本案論罪科刑法條全文：
槍砲彈藥刀械管制條例第8條
未經許可，製造、販賣或運輸鋼筆槍、瓦斯槍、麻醉槍、獵槍、
空氣槍或第4 條第1 項第1 款所定其他可發射金屬或子彈具有殺
傷力之各式槍砲者，處無期徒刑或5 年以上有期徒刑，併科新臺
幣1 千萬元以下罰金。
未經許可，轉讓、出租或出借前項所列槍枝者，處5 年以上有期
徒刑，併科新臺幣1 千萬元以下罰金。
意圖供自己或他人犯罪之用，而犯前二項之罪者，處無期徒刑或
7 年以上有期徒刑，併科新臺幣1 千萬元以下罰金。
未經許可，持有、寄藏或意圖販賣而陳列第1 項所列槍枝者，處
3 年以上10年以下有期徒刑，併科新臺幣700 萬元以下罰金。
第1 項至第3 項之未遂犯罰之。
槍砲彈藥刀械管制條例第12條
未經許可，製造、販賣或運輸子彈者，處1 年以上7 年以下有期
徒刑，併科新台幣500 萬元以下罰金。
未經許可，轉讓、出租或出借子彈者，處6 月以上5 年以下有期
徒刑，併科新台幣300 萬元以下罰金。
意圖供自己或他人犯罪之用，而犯前二項之罪者，處3 年以上10
年以下有期徒刑，併科新台幣700 萬元以下罰金。
未經許可，持有、寄藏或意圖販賣而陳列子彈者，處5 年以下有
期徒刑，併科新台幣300 萬元以下罰金。
第1 項至第3 項之未遂犯罰之。


司法院資訊處製作；財團法人民間司法改革基金會備份。
